臺灣屏東地方法院民事判決　　　　　　　 99年度訴字第702號
原　　　告　陳怡婷　
被　　　告　張秀麗　
當事人間請求損害賠償事件，本院於民國100 年1 月20日言詞辯
論終結，判決如下：
    主  文
被告應給付原告新臺幣壹拾貳萬元，及自民國九十九年五月十三
日起至清償日止，按週年利率百分之五計算之利息。
原告其餘之訴駁回。
訴訟費用由被告負擔五分之一，其餘由原告負擔。
本判決第一項得假執行。
原告其餘假執行之聲請駁回。
    事  實  及  理  由
一、原告主張：緣訴外人簡智宏為原告之夫，係有配偶之人，被
    告在簡智宏所任職之「溫莎堡美容名店」擔任美容師，明知
    簡智宏係有配偶之人，竟於民國98年2 月、3 月間某日，在
    屏東市某汽車旅館，與簡智守為性交行為1 次，嗣於98年5
    月3 日，原告發覺被告發送予簡智宏之手機簡訊內容，始覺
    有異而查知上情，案業屏東地方法院檢察署以98年度調偵字
    第274 號偵查起訴，並經本院99年度易字第250 號判決被告
    有期徒刑3 月。按因故意或過失，不法侵害他人之權利者，
    負損害賠償責任。故意以背於善良風俗之方法，加損害於他
    人者亦同；又不法侵害他人之身體、健康、名譽、自由、信
    用、隱私、貞操，或不法侵害其他人格法益而情節重大者，
    被害人雖非財產上之損害，亦得請求賠償相當之金額。前二
    項規定，於不法侵害他人基於父、母、子、女或配偶關係之
    身分法益而情節重大者，準用之。此民法第184 條、第195
    條第1 項、第3 項分別定有明文。被告與原告之夫既有相姦
    行為，顯故意以違背善良風俗之方法加損害於原告配偶關係
    ，被告顯有侵權行為至明。本件被告為原告之同事，本應謹
    守分際，相互尊重，卻利用原告對被告信任，而與原告之夫
    發生姦情，其破壞原告婚姻之圓滿，夫妻生活因此而受破壞
    致原告家庭幾至破裂，受有精神上之痛苦，爰依上開規定請
    求被告賠償原告非財產上之損害等語。並聲明：(一)被告應給
    付原告新台幣（下同）60萬元及自起訴狀繕本送達翌日起按
    週年利率百分之五計算之利息。(二)願供擔保請准為假執行宣
    告。(三)訴訟費用由被告負擔。
二、被告則以：被告於原告與簡智守結婚前之92年至94年間，二
    人有交往也有發生性交行為，但原告與簡智宏結婚後，就沒
    有再與簡智宏發生性交行為，簡智宏於刑事庭所為之證述不
    實在等語置辯，並聲明：(一)原告之訴駁回。(二)訴訟費用由原
    告擔。
三、按「因故意或過失，不法侵害他人之權利者，負損害賠償責
    任。故意以背於善良風俗之方法，加損害於他人者亦同」；
    「不法侵害他人之身體、健康、名譽、自由、信用、隱私、
    貞操，或不法侵害其他人格法益而情節重大者，被害人雖非
    財產上之損害，亦得請求賠償相當之金額」、「前二項規定
    ，於不法侵害他人基於父、母、子、女或配偶關係之身分法
    益而情節重大者，準用之」，民法第184 條第1 項、第195
    條第1 項前段、第3 項分別定有明文。又按婚姻係以夫妻之
    共同生活為其目的，配偶應互相協力保持其共同生活之圓滿
    安全及幸福，而夫妻互守誠實，係為確保其共同生活之圓滿
    安全及幸福之必要條件，故應解為配偶因婚姻契約而互負誠
    實之義務，配偶之一方行為不誠實，破壞共同生活之圓滿安
    全及幸福者，即為違反因婚姻契約之義務而侵害他方之權利
    （最高法院55年台上字第2053號判例意旨參照）。故不法侵
    害他人基於配偶關係之身分法益而情節重大者，被害人雖非
    財產上之損害，亦得請求賠償相當之金額，且此不法侵害行
    為不以侵權行為人間有通姦、相姦為限，其情節是否重大，
    則應視個案侵害程度、損害狀況、被害人之痛苦程度及忍受
    能力等個別情事，客觀判斷之。經查：
  (一)原告陳怡婷與簡智宏於94年11月5 日結婚，迄至案當時止，
    雙方婚姻關係仍存在，而被告張秀麗為溫莎堡美容名店之美
    容師，簡智宏為該店經理，被告於本案發生前即已知悉簡智
    宏係有配偶之人等事實，為被告張秀麗所不爭執，並有簡智
    宏、陳怡婷之戶籍謄本1 紙在卷可稽（見98年度調偵字第27
    4 號卷【下稱：第274 號卷】第27頁），堪認為真實。
  (二)被告明知簡智宏為有配偶之人，仍於98年2 、3 月間某日，
    與簡智宏前往屏東市某汽車旅館為性行為之事實，業據簡智
    宏以被告身分於被告張秀麗妨害家庭案件（下稱：刑事案件
    ）偵查中供承明確在卷（見第274 號卷第10頁），於本院刑
    事庭審理上開刑事案件時，更經簡智宏以證人身分具結後亦
    證稱：伊與張秀麗一直都有存在著性關係，約從伊結婚前就
    開始，印象中最後一次應如在檢察事務官前所述之98年2 、
    3 月間，所去的屏東市汽車旅館不是薇風，就是阿曼，薇風
    在建國路附近，阿曼在自由路上，伊不能確定98年2 、3 月
    間這次是在哪一個汽車旅館，但每次與張秀麗發生性行為，
    性器官都有結合等語明確（見本院99年度易字第250 號卷【
    下稱：第250 號卷】第68至71頁）。證人簡智宏雖就其與被
    告張秀麗間最後一次為性行為之地點究係在屏東市○○路之
    某汽車旅館或是薇風、阿曼汽車旅館等細節，於本院刑事庭
    審理時所為之證述與其在上開刑事案件偵查時之供述有所不
    同，惟就其確於98年2 、3 月間某日與被告張秀麗於汽車旅
    館發生性行為之基本事實，則始終證述一致，並於本院刑事
    庭審理時陳稱其於檢察事務官訊問時因緊張，只記得薇風或
    阿曼都在屏東市，且檢察事務官係問大概在哪裡等語，考量
    證人簡智宏所證述之與被告張秀麗發生性行為之旅館有多家
    ，除屏東市上開2 家汽車旅館外，在他地之汽車旅館亦有發
    生性行為，且案發時間距其於偵查中供述（98年12月4 日）
    及本院刑事庭作證時（99年8 月23日）已經過相當之時日，
    因時間經過，致其記憶稍有模糊、遺忘，致不能明確記憶並
    區分最後一次發生性為之地點，乃屬情理之常，是尚難執此
    即認其證言全然不可採信。
  (三)又被告係持用0000000000號之行動電話乙節，有第250 號卷
    第9頁刑事任狀上載住址可查，觀以被告於98年5 月25日16
    時14分自其持用之0000000000號行動電話寄發簡訊至簡智宏
    之0000000000號行動電話（見第274 號卷第9 頁簡智宏年籍
    資料欄所載），簡智宏於同年月26日凌晨0 時13分收到，簡
    訊內容為：「想知道我肚子裡是否有小孩就等著看。想知道
    是不是你的也等著驗。乙節，有本院刑事庭當庭勘驗簡智宏
    之手機簡訊內容、翻拍照片可查（見第250 號第71、78 頁
    ），衡之常情，如非被告有於98年2 、3 月間與簡智宏發生
    性行為者，何以於同年5 月寄發上開內容簡訊，使簡智宏以
    為被告有懷孕、並自簡智宏受胎之可能。又被告雖於本院刑
    事庭審理中否認上開簡訊非其所發，惟查被告於刑事案件偵
    查中自白稱上開簡訊為其所發，並稱係因簡智宏一直追問是
    否有小孩，伊才傳簡訊等語（見第274 號卷第9 頁），與證
    人簡智宏所證述：伊在98年5 月25日與被告電話對談之錄音
    內容所講之簡訊，並非被告講她懷孕之內容，且已經被伊刪
    除，電話錄音中所稱懷孕很光榮嗎等話，也不是指被告傳簡
    訊告知有懷孕之事，是被告對同事講懷孕之事；而伊在同年
    月26日深夜收到的簡訊係被告所傳給伊的，伊沒有刪掉，當
    時被告已離職，知道這些事情的同事不可能拿被告手機發簡
    訊給伊等情（見第250 號卷第68至70頁），及原告於本院刑
    事庭審理中以證人身分證稱：於98年5 月25日簡智宏與被告
    通電話並錄音之隔天，簡智宏就將上開簡訊拿給伊看等語（
    見見第250 號卷第72、73頁），互核勾稽，堪認簡智宏係於
    98年5 月25日與被告電話交談並錄音後，才收到上開簡訊，
    此亦與被告自行提出之0000000000號電話通話明細表，明確
    記錄於5 月25日16時14分6 秒有傳網內簡訊至簡智宏之0000
    000000號電話並計費（見第250 號第36頁）乙節，情節相符
    。
  (四)綜上所述，被告與簡智宏於98年2 月、3 月間某日，在屏東
    市某汽車旅館為性交行為1 次，被告明顯破壞原告婚姻生活
    之圓滿安全及幸福，並屬故意以背於善良風俗之方法共同加
    損害於原告，應可認定，被告空言否認無相姦行為，並無可
    採。是原告主張其基於與簡智守間之配偶關係而生之身分法
    益受侵害，且屬情節重大，得依前開規定，訴請被告負賠償
    責任，應屬有據。
四、再按慰撫金之賠償其核給之標準固與財產上損害之計算不同
    ，然非不可斟酌雙方身分資力與加害程度，及其他各種情形
    核定相當之數額（最高法院51年台上字第223 號判例參照）
    。本院審酌原告高職畢業，從事溫莎堡美容店的會計，無擔
    任公司負責人、監察人，沒有擔任民代或調解委員，每個月
    薪水大約35000 元，名下有小客車壹台，無不動產，沒有其
    他投資；被告學歷是高職畢業，現在無業，無擔任公司負責
    人、監察人，沒有擔任民代或調解委員，名下沒有不動產、
    動產等情（見本院9912月9 日言詞辯論筆錄及卷存兩造稅務
    電子閘門網路資料查詢表），又原告配偶簡智守，並非僅與
    被告一人通姦，足見原告婚姻生活之圓滿安全及幸福遭破壞
    ，尚非可全然歸咎於被告從中介入，施加侵害所致等一切情
    狀，認原告請求被告賠償精神慰撫金60萬元，尚屬過高，應
    以賠償12萬元為適當，原告逾此數額之請求，不應准許。
五、綜上所述，原告依上開規定，請求被告賠償精神慰撫金12萬
    元，及自起訴狀繕本送達翌日即99年5 月13日（見本院99年
    度附民字第59號卷第5 頁送達證書）起至清償日止，按週年
    利率百分之5 計算之利息，為有理由，應予准許，逾此數額
    之請求，則屬無據，應予駁回。
六、原告陳明願供擔保，聲請准予宣告假執行，惟本判決所命被
    告給付金額未逾50萬元，依民事訴訟法第389 條第1 項第5
    款規定，應依職權宣告假執行，至原告敗訴部分，其假執行
    之聲請已失依附，應予駁回。
七、本件事證已臻明確，兩造其餘攻擊防禦或舉證方法，與判決
    結論不生影響，無庸逐一論述，附此敘明。
八、據上論結，本件原告之訴為一部有理由，一部無理由，依民
    事訴訟法第78條、第389 條第1 項第5 款，判決如主文。
中    華    民    國   100    年    1     月    31    日
                  民事第一庭    法  官  曾吉雄
正本係照原本作成。
如不服本判決，應於收受送達後二十日內向本院提出上訴書狀。
中    華    民    國   100    年    1     月    31    日
                                書記官  許倬維